【裁判字號】    95,交聲,30
【裁判日期】    950711
【裁判案由】    違反道路交通管理處罰條例聲明異議
【裁判全文】
臺灣臺北地方法院交通事件裁定         95年度交聲字第30號
原處分機關  臺北市交通事件裁決所
異  議  人
即受處分人  甲○○
上列受處分人因違反道路交通管理處罰條例案件，對於臺北市交
通事件裁決所中華民國94年11月29日所為之處分（原處分案號：
北市裁二字第裁22-AM0000000號）聲明異議，本院裁定如下：
    主      文
異議駁回。
    理      由
一、按指示直行之指向線，用以指示車輛行駛方向，以白色箭頭
    劃設於車道上，為道路交通標誌標線號誌設置規則第188條
    第1項、第3項定有明文；汽車駕駛人，爭道行駛有不按遵行
    之方向行駛者，處新臺幣（下同）600元以上1,800元以下罰
    鍰；又汽車駕駛人駕駛汽車違反道路交通管理處罰條例第45
    條規定者，除應依該條所規定之罰鍰處罰外，並予記違規點
    數1點，道路交通管理處罰條例第63條第1項第1款亦定有明
    文。再道路交通管理處罰條例所謂汽車，指在道路上不依軌
    道或動力架線而以原動機行駛之車輛，包括機器腳踏車在內
    ，此為依據道路交通管理處罰條例第92條規定授權制定之道
    路交通安全規則第2條第1項第1款所明定。
二、本件異議人即受處分人（下稱異議人）甲○○於民國94年10
    月5日12時25分許，騎乘CJV-399號重型機車，為爭道行駛，
    在臺北市中山區○○○路○段75巷劃設西向東左轉弧形箭頭
    之指向線路段，不按遵行方向駕駛前開機車沿該路段由東向
    西往建國北路3段方向逆向行駛，經臺北市政府警察局中山
    分局建國派出所執勤警員林勇智採證照相而填製北市警交大
    字第AM0000000號舉發違反道路交通管理事件通知單逕行舉
    發，並郵寄至異議人臺北市○○區○○街227巷3弄22號6樓
    住所，異議人於同年11月18日收受上開通知單，惟上開舉發
    通知單所載應到案日期係為94年11月14日，原處分機關臺北
    市交通事件裁決所於同年11月29日以異議人違反前述道路交
    通管理處罰條例第45條第1款（裁決書贅引第1項）、第63條
    第1項第1款（裁決書漏引第1款）規定，並依違反道路交通
    管理事件統一裁罰基準及處理細則第44條第1項及違反道路
    交通管理事件統一裁罰基準表，認異議人未於應到案期限內
    自動繳納罰鍰，有不可歸責之事由，為有利於異議人之認定
    ，依情節最輕之已於期限內繳納或到案聽候裁決之情形處斷
    ，以北市裁二字第裁22-AM0000000號裁決書，裁處異議人罰
    鍰900元，並記違規點數1點，異議人於同日上午10時29分收
    受上開裁決書，並於同日下午向原處分機關聲明異議，經原
    處分機關請臺北市政府警察局中山分局調查，仍認異議人有
    前開違規行為且違規事實明確，而將該案件移送本院，有北
    市警交大字第AM0000000號舉發違反道路交通管理事件通知
    單及其送達證書、採證照片、北市裁二字第裁22-AM0000000
    號裁決書、臺北市政府警察局中山分局94年12月23日北市警
    中分交字第09436227100號函在卷可憑。
三、異議意旨略以：員警以偷拍方式進行取締其方法不可取，歷
    來已有多件異議以偷拍為由獲得撤銷舉發，且建國北路3段
    75 巷從無員警取締交通違規，何以突然取締？又不事先進
    行公告？該巷道內因有傳統市場存在，交通紊亂，兩側紅線
    違停嚴重，甚至有逆向違停，為何坐視不顧，未予取締？異
    議人在此之前曾因未戴安全帽於同一路段遭一員警告發，已
    依法繳交罰金，此次經向建國派出所申訴，員警表示同情，
    建議本人循異議管道提請撤銷等語。
四、經查：
  (一)受處分人對於其於94年10月5日12時25分許，騎乘車牌號碼
    CJV-399號重型機車，行經臺北市中山區○○○路○段75巷時
    ，逆向未依遵行方向行駛等情固不否認，惟以前開情詞置辯
    。
  (二)然查：
    1.駕駛人之違規行為經以科學儀器取得證據資料者，當場不
      能或不宜攔截製單舉發者，得對汽車所有人逕行舉發處罰
      ，道路交通管理處罰條例第7條之2第1項第6款定有明文，
      本件舉發警員既係以照相科學儀器取得證據資料後逕行舉
      發處罰，於法自無不合。且經檢視該舉發照片所示，此違
      規地點即臺北市○○○路○段75巷巷道內地面確實劃設有
      「行車方向」弧形箭頭標線（見採證照片下方），而異議
      人駕駛機車係呈現逆向行駛狀態，此有舉發照片1幀在卷
      可稽，該路段確為單行道無誤，復依舉發機關檢送本院之
      現場照片及違規地點地圖所示，於五常街11巷與建國北路
      75 巷（往建國北路方向）之交岔路口北側設有禁止任何
      車輛進入之禁止進入標誌，足見該路段只能提供從建國北
      路3段右轉進入該巷者由西往東朝五常街11巷方向行駛，
      禁止任何車輛從該巷東側進入由東往西朝建國北路3段方
      向行駛至明，異議人考領有駕駛執照，對於上開禁止標誌
      、指向線自知悉用意，且應確實遵守，以便利行旅及促進
      交通安全，惟異議人仍於前揭時間駕駛機車由東往西行經
      該路段，堪認異議人確有不按遵行方向行駛之違規行為。
      本件縱為警員於未告知之情況下拍照採證舉發，惟駕駛人
      既使用道路，本有隨時注意路況、並遵守沿線道路各種交
      通標誌、標線及號誌之規定，亦不得以警員之取締方法或
      其他個人因素為由，以免除其違規之責。異議人所辯係員
      警「偷拍」等詞，顯與其構成違規事實與否無涉，不足為
      其有利之認定。
    2.又異議人辯稱違規地點從無取締之情事，且取締時並無事
      先予以公告等情，惟道路交通管理處罰條例第45條第1款
      係以保護他人及公眾行車安全之法律規定，舉凡汽車駕駛
      人皆應恪遵該條例規定，要非另待督促警示始謂有此義務
      ，尤非行為人所得藉詞未見事先公告警示而得任意違反。
      本件異議人於行經上開路段，以為無人查覺，基於自己意
      志而乘機違規，自應就其違規行為依法受罰。至異議人所
      陳舉發現場另有其他車輛違規停車之情，與本件異議人不
      按遵行方向行駛違規之事實無涉，亦非可執為有利於異議
      人之認定。
五、綜上所述，異議人確有於上揭時地駕車不按遵行方向逆向行
    駛單行道之違規，其上開辯解不足採信，原處分機關依據道
    路交通管理處罰條例第45條第1款、第63條第1項第1款及違
    反道路交通管理事件統一裁罰基準表規定，從輕裁處異議人
    最低法定額罰鍰900元，並記違規點數1點，經核並無違誤。
    是本件異議人所為之異議自無理由，應予駁回。
六、據上論斷，應依道路交通案件處理辦法第19條，裁定如主文
    。
中    華    民    國    95    年    7     月    11    日
                              交通法庭法  官  陳慧萍
以上正本證明與原本無異
如不服本裁定應於送達後5日內向本院提出抗告狀
                                      書記官  何適熹
中    華    民    國    95    年    7     月    13    日


司法院資訊處製作；財團法人民間司法改革基金會備份。
